【裁判字號】    97,交抗,1325
【裁判日期】    971113
【裁判案由】    聲明異議
【裁判全文】
臺灣高等法院臺中分院刑事裁定        97年度交抗字第1325號
抗  告  人
即受處分人  甲○○
上列抗告人因違反道路交通管理處罰條例案件，不服臺灣臺中地
方法院中華民國97年10月13日裁定（97年度交聲字第2794號），
提起抗告，本院裁定如下：
    主    文
抗告駁回。
    理    由
一、原裁定意旨略以：本件抗告人即受處分人甲○○係以其名下
    車號JV－5850號自小客車，因王仁洲於酒後駕駛上開自小客
    車遭警舉發並當場扣車，而王仁洲無力繳納違規罰鍰、車輛
    拖吊費、車輛移置保管費等，致被查扣之上開車輛稅費累增
    ，而向交通部公路總局臺中區監理所豐原監理站陳情，經該
    監理站函覆其應逕向告發「酒後駕車」之警政單位取得「扣
    車證明單及車牌兩面」，上揭扣車證明單內容須載明「車號
    、扣車事由、扣車日期」等（稅費計徵至扣車日止），再攜
    帶車主「身分證正本、印章、車牌兩面、行車執照（行照已
    遺失者：免）、警察局扣車證明單正本」並至站繳清車輛積
    欠之稅、費、違規罰鍰後，辦理「停駛」或「報廢」，有該
    站97年9月18日中監豐字第0970016324號函在卷可稽。 而本
    件異議人並非針對裁決書聲明異議，且公路交通主管機關所
    設交通裁決單位就異議人之前開陳情亦未為任何裁決，則本
    案即非道路交通案件處理辦法所稱之交通案件，不得逕予聲
    明異議。異議人逕為聲明異議，與前揭道路交通管理處罰條
    例第87條第1項之規定不合， 故本件異議難認合於法律上之
    程式，其程序自不合法，應予駁回等語。
二、抗告意旨略以：抗告人交車予王某修理保養，王某未經許可
    使用該車造成違規罰鍰並遭扣車保管，自扣車日起（約二年
    餘）抗告人均未使用該車，故由抗告人繳交欠稅款並不合理
    ，事件發生至今二年餘抗告人均申訴無門才求助於法院，需
    法院裁定後抗告人才知道如何向監理單位辦理後續處理程序
    爰依法提起抗告，請求撤銷原裁定云云。
三、按違反道路交通管理處罰條例之受處分人，不服該條例第八
    條主管機關所為之處罰，得於接到裁決書之翌日起二十日內
    ，向管轄地方法院聲明異議，道路交通管理處罰條例第87條
    第1項定有明文。 是違反道路交通管理處罰條例之受處分人
    所得異議之對象，係主管機關所為之裁決，即行政機關所為
    具有行政罰性質之行政處分，至司法機關即管轄地方法院所
    審理者，則係該裁決是否合法適當，乃屬特殊之行政救濟程
    序。質言之，司法機關之管轄權，係屬後續管轄權，而行政
    機關之管轄權，方為原始管轄權，此不僅係行政處分之本質
    使然，且尚兼具減輕司法機關負擔之功能。因之，若交通主
    管機關未為任何裁決，司法機關之後續管轄權亦無從產生，
    司法機關尚無發動司法權之必要，故此際當事人若向管轄地
    方法院聲明異議，因其異議之對象尚未存在，該異議自不合
    法律上之程式。
四、經查：抗告人甲○○係以其名下車號JV－5850號自小客車，
    因王仁洲於酒後駕駛上開自小客車遭警舉發並當場扣車，而
    王仁洲無力繳納違規罰鍰、車輛拖吊費、車輛移置保管費等
    ，致被查扣之上開車輛稅費累增，而向交通部公路總局臺中
    區監理所豐原監理站陳情， 業經該監理站於97年9月18日以
    中監豐字第0970016324號函（ 附於原審卷第5頁）函覆處理
    方式，可知公路交通主管機關所設交通裁決單位就異議人之
    前開陳情並未為任何裁決，抗告人甲○○再執該函向原審聲
    明異議，顯見抗告人亦非針對裁決書聲明異議，揆諸前揭說
    明，其異議顯不合法律上之程式且無從補正，原審將其駁回
    ，於法核無違誤，本件抗告為無理由，應予駁回。至抗告人
    主張：伊依監理站函覆內容前往警察機關索取扣車證明單，
    交通隊要由伊到法院聲明異議再依法院裁定證明書類辦理後
    續作業、本件需法院裁定後抗告人才知道如何向監理單位辦
    理後續處理程序云云，業經原審裁定敘明「至異議人為解決
    其上開稅費問題，原舉發單位即警察機關在合乎法律規定之
    前提下，仍應依照交通部公路總局臺中區監理所豐原監理站
    上開函文之意旨辦理（即發給扣車證明單及車牌兩面，再由
    車主憑以繳清積欠之稅、費及違規罰鍰）」等語（見原審裁
    定第2頁），附此敘明。
五、據上論結，應依道路交通案件處理辦法第26條，刑事訴訟法
    第412條，裁定如主文。
中    華    民    國    97    年    11    月    13    日
            刑事第四庭    審判長法  官  洪  耀  宗
                                法  官  許  文  碩
                                法  官  蔡 王 金 全
上列正本證明與原本無異。
不得再抗告。
                                書記官  金  珍  華
中    華    民    國    97    年    11    月    14    日


司法院資訊處製作；財團法人民間司法改革基金會備份。
